【裁判字號】    98,消債更,176
【裁判日期】    980811
【裁判案由】    更生事件
【裁判全文】
臺灣臺南地方法院民事裁定           98年度消債更字第176號
聲  請  人  甲○○
代  理  人  郁旭華律師
上列當事人因消費者債務清理事件聲請更生及保全處分，本院裁
定如下：
    主  文
聲請人甲○○自民國九十八年八月十一日十七時起開始更生程序
，並命司法事務官進行本件更生程序。
保全處分之聲請駁回。
    理  由
一、聲請意旨略以：聲請人之財產為臺南縣永康市○○○段00
    00－0000地號土地應有部分一○○○○○分之一二六
    六及同段00000－000建號建物；目前擔任臺南縣私
    立至真幼稚園課後安親數學老師，每月收入僅約新臺幣（下
    同）七千至八千元；惟累計金融機構債務總金額達三百四十
    九萬零四元，前雖曾依照中華民國銀行公會會員辦理消費金
    融案件無擔保債務協商機制，與臺灣新光商業銀行股份有限
    公司（下稱新光銀行，其餘金融機構簡稱略同）等債權金融
    機構成立債務協商，自民國九十五年十一月起，分一百二十
    期，週年利率百分之五，每月應還款一萬八千五百零二元；
    然聲請人於協商當時每月尚有約二萬一千元之收入，其配偶
    每月亦約有三萬二千元之收入，嗣因聲請人於九十六年二月
    五日生產幼女，在此之前，即為籌措生產費用，不得不於九
    十六年一月間停止繳款而毀諾，其後又因作月子而無正常收
    入，以及需照顧甫出生之幼女，僅能擔任課後安親老師，顯
    有不可歸責於己之事由，致履行顯有重大困難，及有不能清
    償債務或不能清償之虞，為此依消費者債務清理條例（下稱
    債清條例）聲請准予更生及保全處分等語。
二、按債務人不能清償債務或有不能清償之虞者，得依本條例所
    定更生或清算程序，清理其債務。債務人無擔保或無優先權
    之債務總額未逾新臺幣一千二百萬元者，於法院裁定開始清
    算程序或宣告破產前，得向法院聲請更生。債務人與金融機
    構協商成立者，不得聲請更生或清算，但因不可歸責於己之
    事由，致履行顯有重大困難者，不在此限。本條例施行前，
    債務人依金融主管機關協調成立之中華民國銀行公會會員辦
    理消費金融案件無擔保債務協商機制與金融機構成立之協商
    ，準用前項之規定。本條例所稱消費者，指五年內未從事營
    業活動或從事小規模營業活動之自然人。債清條例第三條、
    第四十二條第一項、第一百五十一條第五項、第六項及第二
    條第一項分別定有明文。經查：
  (一)聲請人於九十五年十月二十四日依照中華民國銀行公會會員
    辦理消費金融案件無擔保債務協商機制，與新光銀行、中國
    信託銀行、大眾銀行、玉山銀行、台新銀行、聯邦銀行、國
    泰世華銀行及臺北富邦銀行、遠東銀行、第一銀行、安泰銀
    行、匯豐銀行及復華銀行（現由元大銀行承受）等債權金融
    機構成立債務協商，自九十五年十一月起，分一百二十期，
    週年利率百分之五，每月應還款一萬八千五百零二元，嗣聲
    請人於九十六年二月起即未繳納協商款項而毀諾等節，有聲
    請人、國泰世華銀行、新光銀行提出之協議書及無擔保債務
    還款計畫（均影本）、臺北富邦銀行及匯豐銀行覆函在卷可
    憑，並無疑義。
  (二)聲請人債務總額已達三百四十九萬零四元，有卷附聲請人提
    出之財團法人金融聯合徵信中心九十八年三月五日列印之當
    事人綜合信用報告回覆書可稽，是其無擔保或無優先權之債
    務總額並未逾一千二百萬元。又聲請人前五年內並未從事營
    業活動及未曾經法院裁定開始清算程序或宣告破產等情，亦
    有財政部臺灣省南區國稅局潮州稽徵所九十八年五月十三日
    南區國稅潮州四字第○九八○○○八三二六號函及所附聲請
    人九十三至九十六年度綜合所得稅結算申報書及核定資料、
    本院民事紀錄科查詢表及消債事件查詢作業資料在卷可憑。
    是本件更生之聲請，符合上開債清條例第二條第一項及第四
    十二條第一項規定之要件。
  (三)聲請人所主張其工作及財產狀況，業據提出財政部臺灣省南
    區國稅局財產歸屬資料及九十五、九十六年度綜合所得稅各
    類所得資料清單及臺南縣私立至真幼稚園服務證明書為證。
    又聲請人所有之前述不動產，雖經估價約值一百六十二萬二
    千一百九十八元，有廖仁巍建築師事務所不動產估價報告書
    附於本院九十七年度執字第六五二八三號卷可參，惟該不動
    產經本院上開案號強制執行程序以底價一百六十三萬元拍賣
    ，因無人應買，且執行債權人亦未承受，經本院強制執行處
    通知執行債權人如減價拍賣，其拍賣最低價額已不足清償第
    一順位抵押權人債權，顯無拍賣實益，嗣執行債權人亦未再
    證明該不動產賣得價金有賸餘可能或聲明願負擔如未拍定之
    費用而已終結，此經本院調閱上開案卷核閱綦詳。是聲請人
    前揭不動產縱有上開估計價值，其經處分結果，亦僅能將其
    債務總額減至一百八十六萬七千八百零六元。
  (四)再者，聲請人之配偶於九十七年度收入僅二十二萬四千六百
    四十元，平均每月收入僅一萬八千七百二十元（元以下四捨
    五入，下同），縱以其九十五至九十七年度之總收入八十六
    萬九千五百六十一元計算，每月收入亦僅二萬四千一百五十
    四元。而聲請人與配偶共育有三名分別為八十八年九月五日
    、九十年九月二日及九十六年二月五日出生之幼年子女尚待
    扶養，有卷附戶籍謄本為憑。縱以內政部所公告九十八年度
    臺灣省每人每月最低生活費九千八百二十九元核算，聲請人
    與其配偶合計收入，亦不足以負擔全家最低生活費用，遑論
    尚有何資力清償前述債務餘額。聲請人顯無在可期待重建經
    濟生活期間清理債務之可能性，即聲請人有不能清償債務情
    事甚明。
  (五)末查，聲請人主張其係因於九十六年二月五日生產幼女，其
    後因作月子而無正常收入以及需照顧甫出生之幼女僅能擔任
    課後安親老師，顯有不可歸責於己之事由，致履行顯有重大
    困難等情，經本院依職權調取聲請人及其配偶稅務電子閘門
    財產所得調件明細表比對結果，聲請人及其配偶於九十五年
    間之收入分別為二十七萬六千三百三十六元及三十二萬八千
    二百七十七元，合計平均月入為五萬零三百八十四元，惟於
    九十六年度，聲請人收入銳減為八萬六千一百零五元，其配
    偶收入亦僅三十一萬六千六百四十四元，合計平均月入為三
    萬三千五百六十二元，以前揭內政部所公告每人每月最低生
    活費核算，亦不足以負擔全家最低生活費用。可見聲請人於
    九十六年二月間毀諾而未續繳協商款項，確係因其所主張前
    揭事由所致。其因不可歸責於己之事由，致履行協商條件顯
    有重大困難，亦堪認定。
三、綜上所述，聲請人僅係一般消費者，並未從事營業活動，其
    因不可歸責於己之事由，致履行協商條件顯有重大困難，且
    已達不能清償債務之程度，復未經法院裁定開始更生程序或
    宣告破產；此外，復查無債清條例第六條第三項、第八條、
    第四十六條或第八十二條第二項各款所定應駁回更生聲請之
    事由存在，本件聲請更生，核屬有據。爰裁定如主文第一項
    所示。至聲請人聲請保全處分部分，因本院已裁定聲請人開
    始更生程序，依債清條例第四十八條第二項規定，除有擔保
    及有優先債權之債權外，對於債務人不得開始或繼續訴訟及
    強制執行程序，是聲請人聲請保全處分部分自無必要，爰予
    以駁回如主文第二項所示。
中    華    民    國    98    年    8     月    11    日
                  民事第二庭  法  官  陳賢德
以上正本證明與原本無異。
本件不得抗告。
本裁定已於九十八年八月十一日十七時公告。
中    華    民    國    98    年    8     月    11    日
                              書記官  張晶瑩


司法院資訊處製作；財團法人民間司法改革基金會備份。
